【裁判字號】    92,訴,829
【裁判日期】    921031
【裁判案由】    土地測量
【裁判全文】
高雄高等行政法院裁定                              九十二年度訴字第八二九號
    原      告  甲○○
    被      告  屏東縣潮州地政事務所
    代  表  人  乙○○主任
右當事人間因土地測量事件，原告不服屏東縣政府中華民國九十二年五月十五日九十
二年屏府訴字第十二號訴願決定，提起行政訴訟。本院裁定如左：
    主  文
原告之訴駁回。
訴訟費用由原告負擔。
    理  由
一、按提起訴願，以有行政處分之存在為前提要件。而所謂行政處分，依訴願法第三
    條第一項規定係指中央或地方機關就公法上具體事件所為之決定或其他公權力措
    施而對外直接發生法律效果之單方行政行為而言。至於地政機關受法院或其他行
    政機關囑託測量土地面積或鑑定土地界址，其結果固應發給土地複丈成果圖，然
    此乃為鑑定人員就其測量或鑑定之結果，表示專業上意見，供為參據而已，必經
    司法機關採為裁判依據（如據以確定經界，判命拆除越界建築），或行政機關採
    為行政處分之依據（如據以更正土地登記、更正地籍測量結果公告），始生依鑑
    定內容變動之法律上效果。換言之，因測量或鑑定行為本身並不直接對外發生法
    律上效果，其法律上效果之發生，實由於司法裁判或由行政機關採為其他行政處
    分之依據使然，故人民對是項土地複丈成果圖之內容不服，亦祗能循該司法案件
    或另為行政處分之救濟途徑，請求重行測量或鑑定，自不能認測量或鑑定行為本
    身直接對外發生法律上效果而為行政處分，進而提起行政爭訟（最高行政法院九
    十一年度裁字第七二八號裁定參照）。又原告起訴不合程式或不備其他要件者，
    行政法院應以裁定駁回之，行政訴訟法第一百零七條第一項第十款亦定有明文。
二、經查，屏東縣政府為釐清縣有坐落內埔鄉○○段六六一之一地號土地（下稱系爭
    土地）被占用之情形，於民國（下同）九十二年元月六日以屏府財產字第○九一
    ○二○六七九八號函請被告派員施測該地使用現況。案經被告於九十二年二月十
    三日，通知原告及其他關係人等十八人，於同年三月三日上午九時，前往系爭土
    地進行施測，惟因原告與其他相鄰占用戶指界之使用位置不一，存有爭議，且原
    告以測量人員作為鑑界基準之界址，將造成原告所有之屏東縣內埔鄉○○路二九
    四號房屋有越界之情形而不同意，致地政人員當日無法完成測量。原告對當日測
    量之情形表示不服，乃向屏東縣政府提起訴願，經訴願機關為不受理決定，遂循
    序提起本件行政訴訟。惟查，屏東縣政府基於縣有土地（即系爭土地）管理人之
    地位，致函被告派員測量，此項測量結果，原無確定私權關係之效力，倘原告對
    界址尚有爭執，自可訴由普通法院審理裁判。至於被告之測量行為本身並不直接
    對外發生法律上效果，亦即被告並無本於行政權而對原告為任何行政行為，不發
    生何種具體之法律效果，揆諸首揭說明，原告自不得以行政爭訟方式，請求救濟
    。抑且，由被告於九十二年三月三日現場施測後所製成之位置測量成果圖（僅屬
    被告機關內部作業程序，並未送達予原告收受）觀之，原告所有之內埔鄉○○村
    ○○路二九四號房屋周圍均尚未鑑界，顯見測量成果尚未完成，更無致生損害原
    告權利或法律上之利益可言。是以原告對被告於九十二年三月三日就系爭土地之
    施測行為提起訴願，訴願決定以本件無行政處分之存在而從程序予以駁回，核無
    不合。原告復對之提起行政訴訟，顯非合法，應予駁回。
三、據上論結，本件原告之訴為不合法，依行政訴訟法第一百零七條第一項第十款、
    第一百零四條、民事訴訟法第九十五條、第七十八條，裁定如主文。
中      華      民      國    九十二    年      十      月    三十一    日
                              高雄高等行政法院第四庭
                                          審判長法官  高秀真
                                          法      官  簡慧娟
                                          法      官  邱政強
右為正本係照原本作成。
如不服本裁定，應於裁定送達後十日內以書狀敘明理由，經本院向最高行政法院提出
抗告（須按對造人數附具繕本）；並應預繳送達用掛號郵票六份（每份三十四元）。
中      華      民      國    九十二    年      十      月    三十一    日
                                          法院書記官  涂瓔純


司法院資訊處製作；財團法人民間司法改革基金會備份。
